【裁判字號】    87,訴,1348
【裁判日期】    890331
【裁判案由】    違反麻醉藥品管理條例
【裁判全文】
臺灣桃園地方法院刑事判決                        八十七年度訴字第一三四八號
    公  訴  人  臺灣桃園地方法院檢察署檢察官
    被      告  乙○○
    指定辯護人  本院公設辯護人    己○○
右列被告因違反麻醉藥品管理條例案件，經檢察官提起公訴（八十七年度偵字第一四
四九０號），本院判決如左：
        主  文
乙○○共同連續非法販賣化學合成麻醉藥品，處有期徒刑伍年貳月。扣案之電子磅秤
壹個、分裝盒參只、削尖瓢器貳支、分裝器壹個、帳冊參本、塑膠空袋伍包均沒收之
。
        事  實
一、乙○○（販賣第一級毒品海洛因部分及施用第一級毒品海洛因、第二級毒品安非
    他命部分均已另行處理）曾於八十五年間因違反麻醉藥品管理條例案件，經本院
    於民國八十五年十一月十三日判處有期徒刑四月，如易科罰金，以三百元折算一
    日，於八十七年九月三十日易科罰金執行完畢（不構成累犯），猶不知警惕。明
    知化學合成麻醉藥品安非他命業經行政院衛生署於民國（下同）七十九年十月九
    日公告列入麻醉藥品管理條例第二條第四款所定「化學合成麻醉藥品類」管理，
    限供醫藥及科學上之需要，不得非法持有、吸用、販賣，竟與戊○○（販賣第一
    級毒品海洛因及第二級毒品安非他命部分另案審理）二人共同基於意圖營利販賣
    安非他命之概括犯意聯絡及行為分擔，由戊○○以之前向王宗興（另案審理）購
    得之安非他命後再加以分裝，每兩約獲利新台幣（下同）五千元，以每公克一千
    元價格，在桃園縣中壢市○○里○○鄰○○路三○一巷三二號三樓乙○○租屋處
    ，由欲購買安非他命者以呼叫器、電話秘書（０三）0000000或電話（０
    三）0000000號與戊○○談妥地點、數量後，乙○○先於八十五年五月間
    某日，將戊○○已先與購買者甲○○談妥價錢三千元之毒品安非他命一包（重量
    不詳）而交付其帶至其上址住處附近之「闊老爺購物中心」販賣予甲○○；又於
    八十六年三月間某日由乙○○將安非他命一包重約一公克，送交已與購買者談妥
    價錢，而在乙○○上址住處停車場等候之戊○○後，再由戊○○販賣予綽號「周
    」者之周漢卿，並收取一千元之款項。嗣於八十六年七月二日十六時三十分許，
    在乙○○上址租屋處，為警查獲，並扣得乙○○所有記載與戊○○共同販賣安非
    他命所用之帳冊三本，及戊○○所有供其與乙○○共同販賣安非他命所用之電子
    磅秤一個、分裝盒三只、削尖瓢器二支、分裝器一個、及塑膠袋五包。
二、案經桃園縣警察局大園分局報告台灣桃園地方法院檢察署檢察官偵查起訴。
        理  由
一、查本件被告乙○○上開非法販賣安非他命犯行，雖曾經台灣桃園地方法院檢察署
    檢察官移送台灣高等法院併案審理，惟經台灣高等法院於八十七年八月四日以八
    十七年度上訴字第二五九號判決，將原上開移送併辦被告被訴非法販賣化學合成
    麻醉藥品部分，以八十七年度上訴字第二五九號判決認被告係意圖販賣而持有化
    學合成麻醉藥品，並非非法販賣化學合成麻醉藥品安非他命，並無連續犯裁判上
    一罪關係，然係檢察官聲請併案審理，遂全部退回由原該管檢察官另行偵辦，嗣
    並由該署檢察官偵查起訴，此有台灣高等法院上開判決書在卷可稽，從而台灣桃
    園地方法院檢察署檢察官就被告上開非法販賣安非他命部分重行偵查起訴，顯無
    程序上一事不再理原則之適用，本院自得為實體上之審究，合先敘明。
二、訊據被告對於右揭事實，迭於警訊時及偵審中坦承不諱，核與證人即共同被告戊○○供稱：安非他命每一公克一千元、海洛因．．．，賣給帳冊所記載之「周」
    欠一千元．．．，平常都是以電話聯絡談妥交易之數量價格及約定交貨地點後，
    再由伊授意乙○○去送安非他命」、「有關販賣安非他命，均係我一人在接洽，
    如進貨及分裝均我一人在處理，有人打電話至我住處時，有時我會叫乙○○送安
    非他命至約定處所給需要之人，我與向我購買安非他命之人約定之處所大都在我
    住處附近之郵局、闊老爺購物中心ＳＥＶＥＮ七超商及我住處之停車場，除停車
    場外，均由乙○○騎乘機車送安非他命至指定處所交予購買之人，有時我不在時
    ，需要購買毒品者打電話至我住處均由乙○○接聽電話，並依約送貨至指定處所
    ，惟乙○○會事先跟我說，誰要購買多少海洛因或安非他命，然後我會告訴他多
    少錢安非他命，就拿已秤好裝袋如一千、三千、五千元的安非他命交予購買之人
    」等語之情節互核相符（見台灣桃園地方法院檢察署八十六年度偵字第九一八０
    號卷第第五頁至第六頁、第一一二頁反面、第一一七頁反面），並據證人周漢卿
    證述在卷（見台灣桃園地方法院檢察署八十六年度偵字第一一九六四號卷第第三
    頁至第四頁），復據證人即查獲本案之員警丁○○、丙○○證述屬實（見本院八
    十八年八月十三日筆錄），此外，並有監聽譯文一份在卷足按，及乙○○所有記
    載與戊○○共同販賣安非他命所用之帳冊三本、暨共同被告戊○○所有供其與乙○○共同販賣安非他命所用之電子碰秤一個、分裝盒三只、削尖瓢器二支、分裝
    器一個、及塑膠袋五包扣案足稽，足見被告之自白與事實相符，應勘採信。至共
    同被告戊○○嗣雖於本院改稱：乙○○並未送安非他命給與其洽妥交易條件之買
    受者，乙○○僅係送安非他命給伊云云，證人周漢卿嗣雖於偵查中改稱：安非他
    命是戊○○送的，與賭債無關云云，然按證人、共同被告事後翻異案發當初之陳
    述，依經驗法則，案發當時之供述較少權衡利害得失或受他人干預，比之事後翻
    異之詞，自較為可採，即所謂「案重初供」之原則，是自以共被告戊○○、證人
    周漢卿於警訊中（及偵查中）之供詞較為可採；又證人甲○○雖於本院證稱：伊
    係向戊○○購買安非他命，且都是戊○○本人販賣予伊云云，然被告乙○○確有
    送交安非他命予證人甲○○，已如前述，是共同被告戊○○、證人甲○○、周漢
    卿上開證詞顯係迴護被告乙○○之詞，委無足採。事證明確，被告犯行洵堪認定
    ，應依法論科。
三、查安非他命業經行政院衛生署於七十九年十月九日以衛署藥字第九０四一四二號
    函公告列入麻醉藥品管理條例第二條第四款所定「化學合成麻醉藥品類」管理，
    限供醫藥及科學上之需要，不得非法輸入、製造、運輸、販賣、持有、施打或吸
    用，並自同年月十一日起生效。又按現行刑法關於正犯、從犯之區別，係以其主
    觀上之犯意及客觀之犯行為標準，凡以自己犯罪之意思而參與犯罪，無論其所參
    與者是否犯罪構成要件之行為，皆為正犯，其以幫助他人犯罪之意思而參與犯罪
    ，其所參與者，苟係犯罪構成要件之行為，亦為正犯，必以幫助他人犯罪之意思
    而參與犯罪，其所參與者又為犯罪構成要件以外之行為，始為從犯（參照二十五
    年上字第二二五三號），而被告乙○○於上述生效日後，猶與共同被告戊○○共
    同基於意圖營利之概括犯意，連續二次將共同被告戊○○與買受者談妥交易條件
    之安非他命送交予購買者或交由在外等候之戊○○，再由戊○○販賣予購買者，
    顯係該當於販賣安非他命之構成要件之行為。核其所為係犯行為時之麻醉藥品管
    理條例第十三條之一第二項第一款之非法販賣化學合成麻醉藥品罪，被告行為後
    毒品危害防制條例業經總統於八十七年五月二十日公布，同年月二十二日生效，
    安非他命經定為第二級毒品，而販賣第二級毒品者，處無期徒刑或七年以上有期
    徒刑，得併科新台幣七百萬元以下罰金，此為毒品危害防制條例第四條第二項所
    明定，比較新舊法結果，以修正前之規定有利於被告，自應適用修正前之法律，
    附此敘明。又被告非法持有安非他命之低度行為應為非法販賣之高度行為所吸收
    ，不另論罪。被告乙○○與戊○○間有犯意之聯絡，行為之分擔，均為共同正犯
    。又被告先後二次犯行，時間緊接，以同一方式反覆為之，所為係犯罪構成要件
    相同之行為，顯係基於概括犯意反覆為之，應依連續犯之規定以一罪論，並加重
    其刑。爰審酌被告犯罪之動機、目的、手段，非法販賣安非他命之次數及數量，
    所生之危害，犯後態度等一切情狀，量處如主文所示之刑，以示懲儆。
四、扣案之電子碰秤一個、分裝盒三只、削尖瓢器二支、分裝器一個、及塑膠袋五包
    ，均係被告戊○○所有供其與被告乙○○共同販賣安非他命所用之物，業據共同
    被告戊○○供述在卷，又扣案之帳冊三本係被告乙○○所有供其與共同被告戊○○販賣安非他命所用之物，業據被告乙○○供明在卷，均應依刑法第三十八條第
    一項第二款宣告沒收。至含殘餘海洛因塑膠袋三個及海洛因一包（驗餘淨重四點
    二七公克）查係供被告戊○○施用毒品所用，則非關本件販賣毒品之物，業為共
    同被告戊○○供述明確，而扣案藍色記事簿（上印「一步一腳印」）一本係供被
    告戊○○販賣毒品海洛因記帳所用，且為被告戊○○所有，業據被告乙○○供述
    明確，又扣案之安非他命吸食器一組級玻璃球吸食器八支，係供被告乙○○施用
    毒品所用，均非關本件販賣安非他命所用之物，是該部分物品，爰均不於本件販
    賣安非他命併予宣告沒收。
五、又公訴意旨分別另以：被告乙○○基於意圖營利之概括犯意，於八十五年四、五
    月間某日起至八十六年七月初某日止，在桃園縣中壢市某處及住處附近「闊老爺
    購物中心」、同縣平鎮市○○街九十六巷一弄十八號甲○○住處附近，以呼叫器
    、電話祕書0000000號為聯絡方式，並以每公克壹仟元至參仟元不等之代
    價，與與龍有福（另案處理）連續共同多次非法販賣安非他命予其他不特定之人
    ，平均每兩可獲利伍仟元，因認被告乙○○此部分亦係違反麻醉藥品管理條例第
    十三條之一第二項第一款之罪嫌。惟按犯罪事實應依證據認定之，無證據不得推
    定其犯罪事實，刑事訴訟法第一百五十四條定有明文。經查：本件公訴人認被告
    乙○○上開行為亦涉犯右揭罪嫌，惟公訴人並未舉證被告乙○○與龍有福共同販
    賣安非他命予之其他不特定人之姓名、住居所、年籍資料供本院查證，且被告乙○○亦辯稱：不認識龍有福，並未與龍有福共同販賣安非他命，龍有福是戊○○
    之朋友等語，況證人龍有福亦證稱：平常伊是載著戊○○到中壢市販賣安非他命
    ，時間自八十六年三月間起至同年四月中旬，至於賣給誰伊並不清楚等語（見台
    灣苗栗地方法院檢察署八十六年偵字第一六九號卷），是證人係與戊○○共同販
    賣安非他命，並未與被告乙○○共同販賣安非他命甚明，則被告乙○○上開所辯
    ，應勘採信，且警方於查察被告乙○○上址住處時，除查獲被告乙○○與共同被
    告戊○○右揭共同販賣安非他命之犯行外，並無再查獲其他被告乙○○與龍有福
    共同販賣安非他命，及被告乙○○尚有販賣安非他命給其他不特定人之證據，是
    被告此部份之犯行並無證據，足茲佐證被告乙○○有此犯行，此部分自難遽以對
    被告乙○○論罪科刑。此外，復查無其他積極證據，足資證明被告乙○○涉有此
    部分犯行，不能證明被告犯罪，原應為被告無罪之判決，惟此部分與前開論罪科
    刑部分，具有連續犯判上一罪之關係，爰不另為無罪之諭知。
六、台灣桃園地方法院檢察署八十八年毒偵字第一六八四、二一九九號移送併案意旨
    略以：被告乙○○於八十八年九月七日在桃園縣境內，施用第二及毒品安非他命
    ，而於八十八年九月八日上午十時許，接受桃園縣警察局中壢分局驗尿時，其尿
    液呈安非他命陽性反應；復於八十八年十一月一日，接受桃園縣警察局中壢分局
    驗尿時，其尿液亦呈安非他命陽性反應；因認被告上開行為涉犯毒品危害防制條
    例第十條第二項施用第二級毒品罪嫌；惟查：被告乙○○右揭經公訴人提起公訴
    ，並為本院論罪科刑之犯行，係被告非法販賣化學合成麻醉藥品安非他命，觸犯
    行為時之麻醉藥品管理條例第十三條之一第二項第一款之非法販賣化學合成麻醉
    藥品罪，與上開移送併辦之被告涉嫌施用第二級毒品之犯行，其犯罪構成要件顯
    不相同，並無連續犯之裁判上一罪之關係，本院不得一併審理，應退回檢察官另
    行依法處理，附此敘明。
據上論斷，應依刑事訴訟法第二百九十九條第一項前段，修正前麻醉藥品管理條例第
十三條之一第二項第一款，刑法第二條第一項但書、第十一條前段、第二十八條、第
五十六條、第三十八條第一項第二款判決如主文。
本案經檢察官潘進柳到庭執行職務。
中      華      民      國      八十九      年    三    月    三十一    日
                                臺灣桃園地方法院刑事第四庭
                                      法  官   邱滋杉
右正本證明與原本無異。
如不服本判決，應於判決送達後十日內向本院提出上訴狀( 應附繕本 )，上訴於
臺灣高等法院。
                                      書記官   許世賢
中        華        民        國   八十九   年   四   月    十三    日
附論罪科刑依據之法條：
麻醉藥品管理條例第十三條之一：
違反前條之規定，其屬於第二條第一款至第三款之麻醉藥品者，應分別依法罰。
違反前條之規定，其屬於第二條四款之麻醉藥品者，依左列規定處罰：
一、非法輸入、製造、運輸、販賣者，處五年以上有期徒刑，得併科五萬元以下罰金
二、意圖販賣而非法持有者，處三年以上十年以下有期徒，得併科三萬元以下罰金。
三、意圖營利而非法為人施者, 處五年以下有期徒刑，得併科二萬元以下罰金。
四、非法施打、吸用者，處三年以下有期徒刑、拘役或一萬元以下罰金。
五、非法持有者，處二年以下有期徒刑、拘役或五千元以下罰金。
前項第一款之未遂犯罰之。
犯第二項第四款之罪有癮者，應由審判機關先行指定相當處所勒戒。經勒戒斷癮後再
犯者，加重本刑至三分之二。


司法院資訊處製作；財團法人民間司法改革基金會備份。
